【裁判字號】    95,台上,1838
【裁判日期】    950413
【裁判案由】    偽造文書
【裁判全文】
最高法院刑事判決            九十五年度台上字第一八三八號
    上  訴  人  甲○○
                        75之.
上列上訴人因偽造文書案件，不服台灣高等法院高雄分院中華民
國九十一年十月十五日第二審更審判決（九十一年度上更(一)字第
二四一號，起訴案號：台灣屏東地方法院檢察署八十七年度偵字
第四０四九號），提起上訴，本院判決如下：
    主  文
原判決撤銷，發回台灣高等法院高雄分院。
    理  由
本件原判決撤銷第一審關於上訴人甲○○行使偽造私文書，足以
生損害於他人部分之科刑判決，改判仍論處上開罪刑（處有期徒
刑一年）；固非無見。
惟查：一、科刑之判決書，須將認定之犯罪事實詳記於事實欄，
然後於理由欄內逐一說明其所憑之證據及認定之理由，使事實與
理由兩相一致，方為合法。又光碟片如已記載儲存表意人之意思
或思想，藉機器或電腦之處理所顯示之聲音、影像或符號，足以
為表示其用意之證明者，依刑法第二百二十條第二項之規定，應
認係準文書之一種。擅自重製他人之光碟片即所謂仿冒或盜版之
光碟片，其外觀包裝雖無被害人公司名稱及授權生產文字，惟如
該光碟片內已燒錄儲存被害人公司名稱及授權生產文字，藉機器
或電腦之處理，螢幕會顯示被害人公司名稱及授權生產文字，足
以生損害於公眾或他人，應認係偽造之準文書。至販賣此等仿冒
之光碟片，是否成立刑法第二百十六條之行使偽造文書罪，因其
態樣不一，販賣者是否以偽作真之意思販賣？有無本於仿冒光碟
內容之偽造準文書有所主張？是否足以生損害於公眾或他人？為
事實認定問題，應依販賣者主觀之意思及客觀之行為，以資審斷
。如販賣者主觀上係以偽作真之意思販賣，且知買受者一經藉機
器或電腦之處理，仿冒光碟內容之偽造準文書必當顯現，仍予以
出售，將該偽造之準文書置於可能發生文書功能之狀態下，應認
係對偽造準文書之內容有所主張之行使行為，苟足以生損害於公
眾或他人，即應成立行使偽造文書罪，買受者是否知其為仿冒品
，並非所問。若販賣者主觀上並無以偽作真之意思，則不成立行
使偽造文書罪，此為本院近來所持之見解。原判決事實記載：上
訴人「自民國八十六年十二月間起至八十七年四月二十四日止，
公然將上開仿冒遊戲控制器及遊戲光碟片陳列於上開店內販售而
對消費者行使該偽造之文書，主張其所販售者係真品，致消費者
對該產品與真正之西雅公司及新力公司所出產遊戲控制器及電視
遊樂器程式之遊戲光碟片混淆，足生損害於西雅公司及新力公司
。」（原判決正本第三頁），但於理由欄一、(三)內說明：「至於
侵害人於行銷仿冒品時，主觀上是否具有『使消費者誤認』之目
的，在所不問；客觀上是否另有『搭售』侵權人所製造之自己產
品，更無解於侵害商標專用權之罪責。」、「被告雖又以消費者
應知所購買者為仿品而主張其販賣之行為僅係交付而非行使偽造
文書，然由查扣之仿品外包裝觀之，除商標被刻意隱藏外，其包
裝紙上之遊戲名稱及圖樣可謂與真品完全相同，且被告於廣告、
展示架均作告訴人等公司上開商標之告示，一般人若不施以特別
注意，實難加以辨識，於客觀上顯已達致使消費者產生誤認之狀
態，亦為顯然，被告之主張即難為適當。」（原判決正本第十二
頁至第十四頁）；即原判決事實似認定上訴人販賣扣案之仿冒光
碟在主觀上有以偽作真之意思，但於理由似又認不問上訴人主觀
上是否有以偽作真之犯意，其仿冒之光碟客觀上已足使消費者產
生誤認，其理由之論述與事實記載有矛盾，又對於上訴人有以偽
作真之主觀犯意，並未詳為說明其認定之理由，併有判決理由矛
盾及理由不備之違法。二、科刑判決認定之事實，倘與所採之證
據不相適合，即屬證據上理由矛盾，其判決當然違背法令。本件
原判決事實記載當場扣得仿冒光碟五十一箱、盜版光碟目錄三冊
、仿冒「SEGA」控制器七十九個，並於理由欄二、依商標法第六
十四條規定將上開物品宣告沒收（原判決正本第三頁、第十六頁
）。但依卷內扣押物品清單，本件係扣得仿冒光碟五十箱共一萬
一千片（法務部調查局屏東縣調查站卷第一頁），原判決認係扣
得五十一箱，與卷內資料不相適合，自有判決理由矛盾之違誤。
綜上，應認原判決關於偽造文書部分仍有撤銷發回之原因。原判
決其他有裁判上一罪關係部分，基於審判不可分原則，應一併發
回。又商標法已於九十二年五月二十八日修正公布；並自公布日
起六個月後施行，更審時宜併注意。
據上論結，應依刑事訴訟法第三百九十七條、第四百零一條，判
決如主文。
中    華    民    國  九十五  年    四    月   十三   日
                      最高法院刑事第十二庭
                          審判長法官  林  永  茂
                                法官  洪  文  章
                                法官  蘇  振  堂
                                法官  蕭  仰  歸
                                法官  何  菁  莪
      本件正本證明與原本無異
                                      書  記  官
中    華    民    國  九十五  年    四    月   十九   日
                                                      Ｅ


司法院資訊處製作；財團法人民間司法改革基金會備份。
